臺灣高等法院臺中分院刑事裁定　　　　　　　　　　　九十一年度抗字第五四八號
　　抗　告　人
　　即 聲請 人　臺灣彰化地方法院檢察署檢察官
　　具　保　人　甲○○
　　被　　　告　丙○○
右列抗告人因被告違反毒品危害防制條例案件，聲請沒入保證金，不服台灣彰化地方
法院中華民國九十一年年四月十二日第一審裁定（九十一年度執聲沒字第二六號），
提起抗告，本院裁定如左：
    主      文
原裁定撤銷，發回臺灣彰化地方法院。
    理      由
一、聲請及抗告意旨略以：具保人甲○○因被告吳丙○○所犯毒品危害防制條例案件
    ，前經指定保證金新台幣（下同）二萬元，由具保人甲○○繳納現金後，已將被
    告停止押，茲因被告逃匿，依刑事訴訟法第一百十八條規定應沒入保證金，爰
    依同法第一百二十一條第一項規定聲請沒入保證金，經原審裁定駁回。原審裁定
    雖認聲請人未依具保人住居所合法送達，惟查具保人甲○○在保證書上所留住址
    為「台中市○○路二六八號八樓之一」，經聲請人掛號送達，然因「遷移」而遭
    退回，經聲請人另查其戶籍地為「台中縣太平市○○里○○○○街四五號十二樓
    之十二」，嗣經再次以掛號送達，業據該居住大樓之守衛即受僱人收受，亦即已
    為合法補充送達，是原裁定所認尚有未洽，爰提起抗告，請將原裁定撤銷，更為
    適法之裁定等語。
二、原審法院駁回抗告人之聲請，理由：為聲請人僅向具保人戶籍地之「臺中縣太平
    市○○○○街四五號十二樓之十二」一址為送達，且經前址大樓之管理守衛拒絕
    收領後，並未為留置送達，且聲請人並未依具保人保證書上所留之住址「臺中市
    ○○路二六八號八樓之一」為送達通知。是聲請人既未依上開二址，就具保人應
    偕同被告到案，否則將沒收保證金一情合法送達通知具保人，被告未經聲請人通
    知具保人偕同到案未果，尚難逕以傳喚、拘提被告無著，即認被告已行逃匿，是
    本件聲請人沒入保證金之聲請，尚難准許。
三、經查，被告丙○○確因毒品危害防制條例案件，前經指定保證金二萬元，由具保
    人甲○○繳納現金後，已將被告停止押，而被告於案件確定後逃匿，經台灣彰
    化地方法院檢察署檢察官傳喚、拘提無著等情，此有刑事保證書、執行案件進行
    單、彰化縣警察局北斗分局拘提事項簡覆表等影本在卷可稽。其後聲請人乃依具
    保人甲○○在保證書上所留住址為「台中市○○路二六八號八樓之一」，經聲請
    人掛號送達，通知具保人甲○○到案說明，然卻因「遷移」而遭退回後，經聲請
    人另查其戶籍地為「台中縣太平市○○里○○○○街四五號十二樓之十二」，嗣
    經再次以掛號送達，業據該居住大樓之守衛即受僱人乙○○收受，然乙○○卻誤
    在「拒絕受領欄」簽章等情，有上開刑事保證書、戶籍謄本與送達證書等在卷足
    稽，並經證人乙○○於本院調查時到庭證述在卷。則原審法院認聲請人向具保人
    甲○○之戶籍地「臺中縣太平市○○○○街四五號十二樓之十二」一址為送達，
    且「經前址大樓之管理守衛拒絕收領後，並未為留置送達」等情，顯與事實不符
    ，自有所誤解。
四、次按送達文書除刑事訴訟法有特別規定外，準用民事訴訟法之規定，刑事訴訟法
    第六十二條定有明文，依民事訴訟法第一百三十七條規定，送達於住居所、事務
    所、營業所不獲會晤應送達人者，得將文書付與有辨別事理能力之同居人或受僱
    人。再受公寓大廈管理委員會僱用之管理員，其所服勞務包括為公寓大廈住戶接
    收郵件者，性質上應屬全體住戶之受僱人，即與同法（民事訴訟法）第一百三十
    七條第一項規定之受僱人相當（參最高法院五十六年度台上字第一七三五號、八
    十八年度台上字第一七五二號判決）。另查，如前所述，該通知具保人甲○○之
    傳票通知書，雖經具保人甲○○上開戶籍地大樓之守衛即管理員乙○○收受，然
    證人乙○○到庭另證稱：我們有住戶資料登記，我沒有看過甲○○這個人，該戶
    籍地址只有四個人，甲○○應沒有住那裡，當時我通知住戶來領，他們很不高興
    ，說沒有甲○○這個人等語無訛，則具保人甲○○是否確有居住於上開戶籍地址
    ，乃甚有疑議？嗣經本院再查具保人甲○○之戶籍地址，其目前復遷移至台中市
    ○區○○街十八巷一號三樓之三，有該戶籍謄本在卷足憑，並由本院依該戶籍地
    址傳訊具保人甲○○，其亦未到庭說明，則具保人甲○○當時實際是否確有居住
    於上開戶籍地址內？依前揭判決意旨說明，攸關該大樓管理員乙○○是否確為具
    保人甲○○之「受僱人」，其所代為受領之該傳票通知書已否發生送達效力？且
    對於本件得否沒收具保人甲○○所繳納上開之保證金影響甚鉅？為明瞭上情，自
    有再加以詳查之必要。是聲請人抗告意旨指摘原裁定不當，為有理由，應由本院
    將原裁定撤銷發回，另為適當之處理。
五、據上論斷，應依刑事訴訟法第四百十三條前段裁定如主文。
中      華      民      國      九十一     年     九      月    三十    日
                                臺灣高等法院臺中分院刑事第八庭
                                      審判長法  官  羅  得  村
                                            法  官  劉  榮  服
                                            法  官  黃  文  進
右正本證明與原本無異。
本件不得再抗告。
                                            書記官  許  麗  花
中      華      民      國      九十一     年     十      月     一     日
                                                                        Ｒ
